臺灣嘉義地方法院刑事判決
111年度易字第398號
公  訴  人  臺灣嘉義地方檢察署檢察官
被      告  陳慧玲



            謝火全



上列被告因賭博案件，經檢察官聲請簡易判決處刑（111年度偵
字第2659號、第3098號），本院改依通常程序，判決如下：
    主  文
陳慧玲犯圖利聚眾賭博罪，處有期徒刑參月，如易科罰金，以新
臺幣壹仟元折算壹日。扣案之門號○○○○○○○○○○號行動電話壹支（
含SIM卡壹張）沒收；未扣案之犯罪所得新臺幣伍仟元沒收，於
全部或一部不能沒收或不宜執行沒收時，追徵其價額。
謝火全犯賭博罪，處罰金新臺幣壹萬元，如易服勞役，以新臺幣
壹仟元折算壹日。未扣案之犯罪所得新臺幣貳仟元沒收，於全部
或一部不能沒收或不宜執行沒收時，追徵其價額。
    犯 罪 事 實
一、陳慧玲意圖營利，供給賭博場所、聚眾賭博及以電子通訊賭
    博財物之犯意，於民國110年10月某日起至111年2月中旬，
    非法經營「今彩539」賭博，以門號0000000000號行動電話
    為工具，聚集不特定多數人透過電子通訊使用LINE下注之方
    式賭博。賭博方式係以「今彩539」開出之號碼作為對獎號
    碼，由賭客自行選擇號碼及選擇以「二星」、「三星」、「
    四星」之方式下注，每注為新臺幣（下同）70元，賭客所選
    擇之號碼與「今彩539」所開出之號碼相互核對後決定輸贏
    ，凡對中號碼者，簽中「二星」（簽中2個號碼）每注可贏
    得5,300元之彩金，簽中「三星」（簽中3個號碼）每注可贏
    得5萬7,000元之彩金，簽中「四星」（簽中4個號碼）每注
    可贏得57萬元之彩金，賭客如未簽中，賭金均歸陳慧玲所有
    ，其即以此方式營利。
二、謝火全基於以電子通訊賭博財物，及幫助他人以電子通訊賭
    博財物之犯意，自民國110年10月間某日起至111年2月中旬
    ，接續由謝火全以通訊軟體LINE為自己或同時幫友人楊峻銘
    （楊峻銘涉嫌賭博部分，業經本院以111年度嘉簡字第509號
    判決有罪確定）向陳慧玲下注賭博「今彩539」數次（賭博
    方式詳前述），謝火全並因而獲得楊峻銘贏得彩金後所給之
    分紅共計2,000元，謝火全自己則未贏得彩金。
三、案經嘉義市政府警察局移送臺灣嘉義地方檢察署檢察官偵查
    後聲請簡易判決處刑。 
    理  由
一、本案以下作為判決基礎所引用的證據，檢察官、被告陳慧玲
    、謝火全均同意作為證據（本院易字卷36頁），本院審酌該
    等證據之取得，並無違法或不當等不適宜作為證據的情形，
    自具有證據能力。
二、上揭犯罪事實，業據被告陳慧玲、謝火全坦白承認（警1916
    卷2至6頁、警1448卷2至5頁、偵3098卷29至30頁、偵2659卷
    17至18頁、本院易字卷32頁、36至37頁），核與證人楊峻銘
    之證述大致相符（警1916卷55至57頁），復有被告謝火全手
    機翻拍照片7張、證人楊峻銘手機翻拍照片5張在卷可佐（警
    1916卷62至63頁）。從而，本案事證明確，被告2人犯行均
    堪認定，應依法論科。
三、論罪科刑：
  ㈠犯罪之實行，學理上有接續犯、繼續犯、集合犯、吸收犯、
    結合犯等實質上一罪之分類，因均僅給予一罪之刑罰評價，
    故其行為之時間認定，當自著手之初，持續至行為終了，並
    延伸至結果發生為止，倘上揭犯罪時間適逢法律修正，跨越
    新、舊法，而其中部分作為，或結果發生，已在新法施行之
    後，應即適用新規定，不生依刑法第2條比較新、舊法而為
    有利適用之問題（最高法院108年度台上字第1179號判決意
    旨參照）。經查，刑法第266條業於111年1月12日修正公布
    ，於111年1月14日生效施行，惟被告2人所犯刑法第266條之
    犯行屬於前揭所述之實質上一罪，依據上開說明，自無庸為
    新舊法比較，應逕行適用裁判時之法律論處。
  ㈡刑法圖利供給賭博場所罪，本不以賭博場所為公眾得出入者
    為要件，而所謂「賭博場所」，只要有一定之場所供人賭博
    財物即可，非謂須有可供人前往之一定空間場地始足當之。
    以現今科技之精進，電話、傳真、網路均可為傳達賭博之訊
    息，例如營利意圖而提供網址供人賭博財物者，亦屬提供賭
    博場所之一種，而以傳真或電話簽注號碼賭博財物，與親自
    到場簽注賭博財物，僅係行為方式不同，並不影響其犯罪行
    為之認定（最高法院94年度台非字第265號判決意旨參照）
    。又刑法之圖利聚眾賭博罪，所稱「聚眾賭博」，係指聚集
    不特定人參與賭博之行為，自不以參加賭博之不特定多數人
    同時聚集於一處，共同從事賭博行為為必要，縱未於現實上
    同時糾集多數人於同一處所，而係聚集眾人之財物進行賭博
    者，亦可成立。
  ㈢核被告陳慧玲所為，係犯刑法第268條前段之意圖營利供給賭
    博場所罪、同條後段之意圖營利聚眾賭博罪及同法第266條
    第2項之以電子通訊賭博罪。又被告陳慧玲於110年10月某日
    起至111年2月中旬，均係以核對「今彩539」，供賭客下注
    簽賭之方式，藉以從中牟利，顯見被告分別多次為上開犯行
    ，均係出於反覆實施之意，且有在密切接近之一定時、地反
    覆、延續實行之特徵，具有學理上所稱集合犯之營業性，應
    評價為包括一罪之集合犯，是被告陳慧玲所犯上開3罪名，
    雖均多次為之，但各只以一罪論之。另被告陳慧玲以一行為
    同時觸犯上開3罪，為想像競合犯，應依刑法第55條前段規
    定，從一情節較重之刑法第268條後段意圖營利聚眾賭博罪
    處斷。
  ㈣核被告謝火全所為，則係犯刑法第266條第2項之以電子通訊
    賭博財物罪、刑法第30條第1項、第266條第2項之幫助以電
    子通訊賭博財物罪。被告謝火全於110年10月間某日至111年
    2月中旬間，數次犯上揭2罪，均係基於單一目的之行為決意
    ，於密切接近的時間內接續實施，侵害同一社會法益，各行
    為間的獨立性薄弱，以視為數個舉動接續施行，合為包括之
    一行為予以評價較為合理，屬接續犯，各僅論以一罪。被告
    謝火全以一行為同時觸犯上開2罪，為想像競合犯，應依刑
    法第55條前段規定，從一情節較重之刑法第266條第2項之以
    電子通訊賭博財物罪處斷。聲請簡易判決處刑意旨漏未論及
    被告謝火全自己向被告陳慧玲下注簽賭之犯行，尚有未洽，
    惟此部分與業經起訴之部分，具有裁判上一罪關係，依刑事
    訴訟法第267條規定，自為本案審判範圍，附此敘明。
  ㈤被告陳慧玲在本案中係單獨經營地下「今彩539」賭博，無證
    據證明係與被告謝火全共同經營（詳下述），公訴人認被告
    陳慧玲所犯之意圖營利聚眾賭博罪，與被告謝火全係共同正
    犯，尚有誤會。
  ㈥聲請簡易判決處刑意旨於犯罪事實欄雖記載被告陳慧玲、謝
    火全係在公眾得出入場所賭博財物等語，而與本案判決稱其
    等係以電子通訊賭博財物而有不同。此係因被告2人在本案
    以LINE為工具之簽賭行為，在刑法第266條於111年1月14日
    修正生效施行前，依實務見解，亦構成該罪，只是透過解釋
    「公共場所或公眾得出入之場所」之意涵予以論罪（最高法
    院108年度台非字第148號判決意旨參照），嗣於新法修正後
    ，則將此態樣獨立為刑法第266條第2項規定，以茲明確，再
    如前揭說明，本案論罪時逕以新法論處即可，故爰將犯罪事
    實之用語逕予更正如上，且因聲請簡易判決處刑意旨之犯罪
    事實欄，亦有記載其等係以手機之方式進行賭博行為，論罪
    法條亦有提及刑法第266條第2項，故也不用變更起訴法條，
    併予敘明。
  ㈦本院審酌被告陳慧玲：⑴國中畢業之智識程度；⑵目前與先生
    、2個小孩同住之家庭狀況；⑶目前為送貨臨時工，經濟狀況
    普通；⑷於102年間已有一次意圖營利聚眾賭博前科，有臺灣
    高等法院被告前案紀錄表在卷可佐，卻再犯下本案；⑸經營
    地下「今彩539」賭博，助長賭風及社會僥倖心理，對社會
    風氣有極為不良之影響；⑹本案經營之期間；⑺犯後坦承犯行
    等一切情狀。另審酌被告謝火全：⑴大學畢業之智識程度；⑵
    已婚，育有3名子女，現獨居之家庭狀況；⑶從事南北貨外送
    ，經濟狀況普通；⑷未有相同類型之犯罪前科，有臺灣高等
    法院被告前案紀錄表在卷可佐；⑸為貪圖小利而賭博，甚至
    幫助友人楊峻銘下注，助長投機風氣，危害社會善良風俗；
    ⑹犯後坦承犯行等一切情狀。本院認分別量處被告2人如主文
    所示之刑，並諭知易科罰金、易服勞役之折算標準，應屬適
    當。
四、沒收部分：
  ㈠扣案之門號0000000000號手機1支（含SIM卡1張），為被告陳
    慧玲所有供本案犯行所用之物，業據其供陳在卷（偵3098卷
    30頁），爰依刑法第38條第2項前段規定，予以宣告沒收。
  ㈡被告陳慧玲、謝火全為本案犯行，分別獲得5,000元、2,000
    元之犯罪所得，業據其等坦白承認（本院易字卷37頁），此
    部分之犯罪所得雖未扣案，仍應依刑法第38條之1第1項前段
    、第3項規定，分別宣告沒收，並於全部或一部不能沒收或
    不宜執行沒收時，追徵其價額。
五、不另為無罪諭知部分：
  ㈠聲請簡易判決處刑意旨另認：被告謝火全與被告陳慧玲意圖
    營利，共同基於供給賭博場所、聚眾賭博及以電子通訊賭博
    財物之犯意聯絡，而在被告陳慧玲經營地下「今彩539」賭
    博時（經營期間、賭博方式均詳犯罪事實欄所載），負責出
    面接受楊峻銘等賭客下注，被告謝火全則藉由收取賭客賭贏
    之紅包作為佣金而獲利。因此認被告謝火全與被告陳慧玲共
    同涉犯刑法第268條前段之意圖營利供給賭博場所、同條後
    段之意圖營利聚眾賭博罪嫌等語。
  ㈡按檢察官對於起訴之犯罪事實，應負提出證據及說服之實質
    舉證責任。倘其所提出之證據，不足為被告有罪之積極證明
    ，或其指出證明之方法，無法說服法院以形成被告有罪之心
    證者，應貫徹無罪推定原則，刑事妥速審判法第6條定有明
    文。
  ㈢聲請簡易判決處刑意旨認被告謝火全涉犯上揭罪嫌，無非係
    以被告謝火全、陳慧玲之供述、證人楊峻銘之證述、通訊軟
    體LINE及MESSENGER之截圖、被告謝火全手機翻拍照片等為
    其論據。
  ㈣被告謝火全堅詞否認有何上揭犯行，辯稱：我沒有幫被告陳
    慧玲收牌，我是幫楊峻銘向被告陳慧玲下注而已等語。
  ㈤經查，被告謝火全自警詢以還，均僅供稱有幫別人即楊峻銘
    下注，未曾供稱有與被告陳慧玲共同經營地下「今彩539」
    賭博（警1448卷3至5頁、偵2659卷18至20頁、本院易字卷32
    頁）。被告陳慧玲亦未曾供稱有與他人共同經營地下「今彩
    539」賭博（警1916卷3至6頁、16至20頁、偵3098卷30至31
    頁），其於本院審理時更明確陳稱：我沒有請被告謝火全幫
    忙收牌等語（本院易字卷36頁）。而卷附之對話紀錄截圖，
    亦均無法證明被告謝火全於犯罪事實欄所示之期間，有與被
    告陳慧玲共同經營地下「今彩539」賭博。至於被告謝火全
    雖坦承因幫楊峻銘下注，且在楊峻銘贏錢時，從楊峻銘處共
    取得紅包2,000元等語（偵2659卷20頁），然此係賭客楊峻
    銘贏錢後所給被告謝火全之分紅，並非被告陳慧玲經營地下
    「今彩539」賭博所給之分潤，卷內亦無證據證明被告謝火
    全有因替楊峻銘下注，而從被告陳慧玲處取得任何好處，則
    顯然被告謝火全是立於賭客這端甚明，實難認定被告謝火全
    有與被告陳慧玲具有犯意聯絡及行為分擔。從而，檢察官此
    部分舉證尚有疑問，本應為無罪之諭知，惟聲請簡易判決處
    刑意旨認此部分與前揭經本院諭知有罪之部分，具有想像競
    合之裁判上一罪關係，爰不另為無罪之諭知，併此敘明。
據上論斷，應依刑事訴訟法第452條、第451條之1第4項但書第3
款、第299條第1項前段，刑法第266條第2項、第268條、第41條
第1項前段、第42條第3項前段、第38條第2項前段、第38條之1第
1項前段、第3項，刑法施行法第1條之1第1項，判決如主文。
本案經檢察官陳郁雯聲請簡易判決處刑、檢察官葉美菁到庭執行
職務
中　　華　　民　　國　　111 　年　　9 　　月　　28　　日
                  刑事第三庭    法　官　張佐榕
以上正本證明與原本無異。
如不服本判決，應於判決送達後20日內，向本院提出上訴狀。
中　　華　　民　　國　　111 　年　　9 　　月　　28　　日
                                書記官　連彩婷
附錄本判決論罪科刑法條全文
中華民國刑法第266條
在公共場所或公眾得出入之場所賭博財物者，處5萬元以下罰金
。
以電信設備、電子通訊、網際網路或其他相類之方法賭博財物者
，亦同。
前二項以供人暫時娛樂之物為賭者，不在此限。
犯第1項之罪，當場賭博之器具、彩券與在賭檯或兌換籌碼處之
財物，不問屬於犯罪行為人與否，沒收之。

中華民國刑法第268條
意圖營利，供給賭博場所或聚眾賭博者，處3年以下有期徒刑，
得併科9萬元以下罰金。